【裁判字號】    98,交聲,2340
【裁判日期】    980930
【裁判案由】    聲明異議
【裁判全文】
臺灣臺中地方法院交通事件裁定        98年度交聲字第2339號
                                    98年度交聲字第2340號
                                    98年度交聲字第2341號
                                    98年度交聲字第2349號
原處分機關  交通部公路總局臺中區監理所豐原監理站
異  議  人
即受處分人  甲○○
上列受處分人因違反道路交通管理處罰條例案件，對於交通部公
路總局臺中區監理所豐原監理站中華民國九十八年七月七日所為
之處分（豐監稽違字第裁六三－Ｃ00000000、Ｃ000
00000、Ｃ00000000、ＤＢ0000000號裁決
書）聲明異議，本院裁定如下：
    主  文
原處分均撤銷。
甲○○均不罰。
    理  由
一、按汽車駕駛人，行經有燈光號誌管制之交岔路口闖紅燈者，
    處新臺幣（下同）一千八百元以上五千四百元以下罰鍰；汽
    車駕駛人違反前揭之規定者，除依原條款處罰鍰外，並予記
    違規點數三點，道路交通管理處罰條例第五十三條第一項及
    第六十三條第一項第三款固定有明文。惟按法院受理有關交
    通事件，準用刑事訴訟法之規定，道路交通管理處罰條例第
    八十九條亦有明定。故法院於審理行為人違反道路交通管理
    處罰條例案件，為事實之認定時，如就原處分機關所認定之
    行為人違規事實仍有合理之懷疑，而無法百分之百確信行為
    人確有該當於道路交通管理處罰條例各該處罰條文之構成要
    件事實時，此際即應依訴訟上之待證事實「倘有懷疑，則從
    被告之利益作解釋」之證據法則，作對受處分人有利之認定
    ，此有最高法院七十六年臺上字第四九八六號判例可資參照
    。
二、原處分機關略以：受處分人即異議人（下稱異議人）甲○○
    先後於附表所示之違規時間，各自騎乘如附表所示車輛，具
    有如附表所示之交通違規行為（舉發單號、違規地點、違規
    事由、舉發機關、員警姓名、裁決書號碼及裁決日期均詳如
    附表所載），經舉發機關查核違規屬實，遂於民國九十八年
    七月七日分別以附表所示之四件裁決書，均裁處四千五百元
    罰鍰，並各記違規點數三點。
三、本四件聲明異議意旨均略以：異議人證件遭盜用，並被冒名
    偽造其簽名，相關單位可進行文字比對。又希望警員能提出
    錄影比對該車駕駛是否為異議人。另異議人與車主並無熟識
    ，何來借用車子之情事等語。
四、經查，證人即舉發附表編號一之臺北縣政府警察局板橋分局
    後埔派出所員警林世崇（現已調任板橋派出所）到庭具結證
    稱：本件舉發通知單是伊開立舉發，伊對所取締之駕駛人已
    經沒有印象了，無法確認是否為在庭的異議人，當時該駕駛
    人沒有攜帶證件，只是口頭陳述姓名、年籍資料，車主的資
    料是伊從電腦查出來的，本件並無舉發照片或錄影資料等語
    在卷（見本院九十八年九月二十五日訊問筆錄第二至三頁）
    ，又證人即舉發附表編號二之臺北縣政府警察局板橋分局後
    埔派出所員警乙○○亦到庭結稱：本件舉發通知單是渠開立
    舉發，渠對所取締之駕駛人已經不記得了，一般在舉發時，
    如果沒有身分證的話，渠會詢問駕駛人的身分證字號，由他
    提供姓名、年籍、住址，但渠對於本件當時的情形已經忘記
    了，渠是當場以車牌核對車主資料，本件沒有舉發照片或錄
    影資料等詞（見本院九十八年九月二十五日訊問筆錄第六至
    八頁），證人即舉發附表編號三之臺北縣政府警察局土城分
    局清水派出所員警劉順南也具結證陳：本件舉發通知單是伊
    開立舉發，伊對所取締之駕駛人已經沒有印象了，當時該駕
    駛人完全沒有提供任何資料給伊登載年籍，都是口述的，該
    駕駛人說他是甲○○，且說出地址、身分證字號，與伊查證
    的結果符合，車主是伊以車號從電腦查出的，本件沒有舉發
    照片或錄影資料等語（見本院九十八年九月二十五日訊問筆
    錄第三至五頁），證人即舉發附表編號四之桃園縣政府警察
    局龜山分局迴龍派出所員警嚴泓宗亦到庭結證：本件舉發通
    知單是渠開立舉發，渠對所取締之駕駛人已經沒有印象了，
    當時該駕駛人有口述姓名、年籍，與渠查詢電腦資料後均符
    合，渠有以電腦查詢車籍資料，本件沒有舉發照片或錄影資
    料等詞（見本院九十八年九月二十五日訊問筆錄第五至六頁
    ），另證人即車牌號碼ＳＤ八－五一二號輕型機車之車主丙
    ○○亦具結證稱：九十七年六月四日至六月十日間，沒有將
    ＳＤ八－五一二號機車借給異議人，伊是在板橋借給異議人
    的妹妹莊玉慈，關於九十七年六月四日及十日這兩天有何人
    騎過伊的機車，伊不清楚等語在卷（見本院九十八年九月二
    十五日訊問筆錄第八至九頁），是依前揭證人之證言，均無
    從確認異議人即為附表所示之違規駕駛人。再者，觀諸證人
    劉順南庭提之臺北縣政府警察局土城分局清水派出所查訪報
    告表所載，證人莊玉慈亦陳明伊於附表所示之違規期間內，
    係將機車借予前男友騎乘，而非由異議人使用等語明確，是
    自不得徒憑上開舉發單即認定異議人為附表所示之駕駛人。
    此外，復查無其他積極證據足以證明異議人有如附表所示之
    違規行為，自應作對異議人有利之認定。從而，本件異議為
    有理由，應由本院撤銷原處分，改諭知異議人不罰，以資適
    法。
五、依道路交通管理處罰條例第八十七條第二項、道路交通案件
    處理辦法第二十條前段，裁定如主文。
中    華    民    國    98    年    9     月    30    日
                  交通法庭    法  官  周莉菁
以上正本證明與原本無異。
如不服本裁定，應於裁定送達後五日內，向本院提出抗告狀（須
附繕本）。
                              書記官  吳彩華
中    華    民    國    98    年    9     月    30    日
附表：（時間：民國，下同）
┌──┬────┬────┬─────┬───┬────┬─────┬─────┬────┐
│編號│舉發單號│違規時間│ 違規地點 │ 違規 │違規時騎│舉發機關、│裁決書號碼│裁決日期│
│    │        │        │          │ 事由 │乘之車輛│ 員警姓名 │          │        │
├──┼────┼────┼─────┼───┼────┼─────┼─────┼────┤
│ 一 │Ｃ０七七│九十七年│臺北縣板橋│闖紅燈│車牌號碼│臺北縣政府│豐監稽違字│九十八年│
│    │三七五五│四月九日│市○○路一│      │ＮＺ二－│警察局板橋│第裁六三－│七月七日│
│    │六號    │二時三十│段與校前街│      │四０三號│分局後埔派│Ｃ０七七三│        │
│    │        │六分許  │口        │      │重型機車│出所警員林│七五五六號│        │
│    │        │        │          │      │        │世崇      │          │        │
├──┼────┼────┼─────┼───┼────┼─────┼─────┼────┤
│ 二 │Ｃ０八四│九十七年│臺北縣板橋│ 同上 │車牌號碼│臺北縣政府│豐監稽違字│  同上  │
│    │０一三五│六月十日│市縣○○道│      │ＳＤ八－│警察局板橋│第裁六三－│        │
│    │七號    │三時三十│與華興街口│      │五一二號│分局後埔派│Ｃ０八四０│        │
│    │        │分許    │          │      │輕型機車│出所警員陳│一三五七號│        │
│    │        │        │          │      │        │秋吉      │          │        │
├──┼────┼────┼─────┼───┼────┼─────┼─────┼────┤
│ 三 │Ｃ０八二│九十七年│臺北縣土城│ 同上 │車牌號碼│臺北縣政府│豐監稽違字│  同上  │
│    │五九九一│六月四日│市○○路與│      │ＳＤ八－│警察局土城│第裁六三－│        │
│    │六號    │二十二時│永豐路口  │      │五一二號│分局清水派│Ｃ０八二五│        │
│    │        │四十五分│          │      │輕型機車│出所警員劉│九九一六號│        │
│    │        │許      │          │      │        │順南      │          │        │
├──┼────┼────┼─────┼───┼────┼─────┼─────┼────┤
│ 四 │ＤＢ一四│九十八年│桃園縣龜山│ 同上 │車牌號碼│桃園縣政府│豐監稽違字│  同上  │
│    │九八五五│一月二十│鄉○○路與│      │七０六－│警察局龜山│第裁六三－│        │
│    │七號    │日十八時│工興街口  │      │ＣＰＧ號│分局迴龍派│ＤＢ一四九│        │
│    │        │二十分許│          │      │重型機車│出所警員嚴│八五五七號│        │
│    │        │        │          │      │        │泓宗      │          │        │
└──┴────┴────┴─────┴───┴────┴─────┴─────┴────┘


司法院資訊處製作；財團法人民間司法改革基金會備份。
